臺灣屏東地方法院民事判決　九十三年度簡上字第三六號
　　上　訴　人　泰安產物保險股份有限公司
　　法定代理人　乙○○
　　訴訟代理人　丙○○
　　被 上訴 人　甲○○
右當事人間請求損害賠償事件，上訴人對於民國九十三年四月二十三日本院屏東簡易
庭九十二年度屏簡字第三二七號第一審判決提起上訴，本院於民國九十三年九月十五
日辯論終結，判決如左：
    主      文
上訴駁回。
第二審訴訟費用由上訴人負擔。
    事實及理由
一、上訴人主張：上訴人以保單號碼第七九ＹＧ○○○一號保單承保訴外人賴瑞昌所
    有門牌號碼屏東縣屏東市○○路二三號房屋（以下簡稱系爭房屋）之火災保險。
    詎被上訴人使用門牌號碼屏東縣屏東市○○路二七號一樓房屋開設百科文具店，
    因疏未注意更換插座前端即牆壁內之電線，並將屋內的電冰箱與飲水機之插頭共
    用使用同一對牆壁上的插座孔，致前開電冰箱從插頭到電冰箱本體間的電源線電
    阻加大，進而於民國九十一年十月十三日三時二十七分許走火引起火災，火勢延
    燒至賴瑞昌所有之系爭房屋，致賴瑞昌受有超過新臺幣（以下同）四十四萬六千
    零七十八元之損害。上訴人依前開保險契約賠付賴瑞昌四十四萬六千零七十八元
    後，取得賴瑞昌因前述火災所生對於被上訴人之損害賠償請求權，為此爰依保險
    法第五十三條、民法第一百八十四條規定，於原審聲明：被上訴人應給付上訴人
    四十四萬六千零七十八元，及自起訴狀繕本送達之翌日起至清償日止，按週年利
    率百分五計算之利息。
二、被上訴人則以：伊是將電冰箱及飲水機的插頭分別插在牆壁插座盒上的兩對插孔
    上，至於插座前端即牆壁內之電線多久沒有更換伊已經不記得，但牆壁內的電線
    未更換並不會引起牆壁外的冰箱電源線走火，且伊在火災過後已經在九十二年二
    月二十五日應屋主賴瑞昌就本件火災所造成的損害全部達成和解，並已依和解契
    約賠償賴瑞昌十五萬元等語置辯，故於原審請求駁回上訴人之訴。
三、原審為上訴人全部敗訴之判決，上訴人不服提起本件上訴，於本院聲明：(一)原判
    決關於駁回上訴人對於被上訴人之訴部分廢棄。(二)右廢棄部分，被上訴人應給付
    上訴人四十四萬六千零七十八元，及自起訴狀繕本送達之翌日起至清償日止，按
    年息百分之五計算之利息。被上訴人則請求駁回上訴。
四、查上訴人以保單號碼第七九ＹＧ○○○一號保單承保系爭房屋之火災保險。被上
    訴人使用鄰近門牌號碼屏東縣屏東市○○路二七號一樓房屋開設百科文具店，於
    九十一年十月十三日三時二十七分許，因置放於屋內之電冰箱插頭至冰箱本體間
    之電源線路走火引起火災，火勢延燒至系爭房屋，致賴瑞昌受有超過四十四萬六
    千零七十八元之損害。嗣上訴人已依其與賴瑞昌間之保險契約，賠付賴瑞昌四十
    四萬六千零七十八元。而被上訴因前開火災，經臺灣屏東地方法院檢察署偵查後
    以被上訴人坦承有疏未注意保養更換其文具店一樓儲物之冰箱電源線路，引發電
    線走火造成火災之情事，被上訴人犯刑法第一百七十三條第二項之失火罪為由，
    而為緩起訴之處分等情，有上訴人提出之長威保險公證人有限公司公證報告書及
    長威保險公證人有限公司接受書、權利讓與同意書各一份（以下均為影本）為證
    ，並有本院依職權調取之臺灣屏東地方法院檢察署九十二年度偵字第一九○三號
    偵查卷宗所附緩起訴處分書、屏東縣消防局火災原因調查報告書一份（內附內政
    部消防署火災證物鑑定報告書）可稽，且為兩造所不爭執，應堪信為真實。
五、賴瑞昌是否得向被上訴人請求侵權行為損害賠償？上訴人得否代位賴瑞昌向被上
    訴人為請求？
  (一)按因故意或過失，不法侵害他人之權利者，負損害賠償責任，民法第一百八十四
    條定有明文。又當事人主張有利於己之事實者，就其事實有舉證之責任。其因侵
    權行為所生之損害賠償請求權，以行為人有故意或過失不法侵害他人之權利為成
    立要件；倘行為人否認有故意或過失，即應由請求人就此利己之事實舉證證明；
    若請求人先不能舉證以證實自己主張之事實為真實，則行為人就其抗辯事實即令
    不能舉證，或所舉證據尚有疵累，亦應駁回請求人之請求。此觀民事訴訟法第二
    百七十七條前段規定及最高法院院十七年上字第九一七號判例即明。又按被保險
    人因保險人應負保險責任之損失發生，而對於第三人有損失賠償請求權者，保險
    人得於給付賠償金額後，代位行使被保險人對於第三人之請求權；但其所請求之
    數額，以不逾賠償金額為限，保險法第五十三條第一項定有明文。且保險人依本
    條代位請求，必須以被保險人對於第三人有損失賠償請求權存在為前提。本件被
    上訴人使用之房屋內電冰箱電源線走火引發火災延燒至上訴人承保之系爭房屋，
    致賴瑞昌受有超過四十四萬六千零七十八元之損害，固為兩造所不爭執。惟被上
    訴人就上訴人主張前開損害係因被上訴人之過失行為所致為被上訴人所否認。揆
    諸前開說明，上訴人自應就冰箱電源線走火係由被上訴人之過失行為所引起之事
    實負主張及舉證之責，並以賴瑞昌對於被上訴人有損失賠償請求權為前提。
  (二)查上訴人主張被上訴人過失行為之一為使用電器不當，將冰箱與飲水機電源線共
    同使用一個插座即一對插孔，致引發冰箱電源線走火云云，無非以被上訴人曾於
    九十二年三月二十九日屏東縣警察局屏東分局刑事組訊問時承認伊將飲水機插在
    同一插座上為據。然被上訴人雖曾於前述警訊時陳稱：（你所稱之電器用品是否
    共用同一插座之電源？共有幾線？）飲水機及電冰箱是同一插座之電源，而電視
    機是另一插座之電源。共有二線電源等語。然插頭一般均與插座孔密合，將兩個
    插頭插在同一對插孔上雖非完全不可能，但究有其困難度且屬異常之情況。且依
    常情判斷，一般人對於所謂「同一插座」認知可能出現不同，同一「插座」可能
    係指同一個「插座盒」（上面有一對或兩對以上之插座孔）或單純指「一對插孔
    」。本院衡酌上述情形，認被上訴人於警訊時所言之將飲水機與電冰箱插在同一
    插座等語，尚不得逕以認定為被上訴人係將飲水機與電冰箱的兩個插頭插在「同
    一對插孔」上。此外，上訴人復未能舉證證明被上訴人確有以兩個插頭共用同一
    對插孔之情形，自難認被上訴人使用電器有前開不當之情形。
  (三)上訴人復主張被上訴人就插座盒前端牆壁裡之電源線路年久未為更換，致電線電
    阻加大，引發電線走火云云。然依屏東縣消防局火災原因調查報告書所載，本件
    火災後屏東縣屏東市○○路二十七號一樓之儲物間放置電冰箱處下方發現電線短
    路之熔痕，火災之起火點應在儲物間電冰箱之電源線路處，火災發生之原因則為
    冰箱電源線發生短路引燃緊鄰其旁木製隔間所致。查依國語辭典之記載，電線短
    路乃指電路在兩點之間因不正常的低電阻（電流流過物質時所受到的阻力）接合
    ，而產生極大的電流（可能產生火花），使電路的元件遭到破壞的現象。依照前
    開原理，電線短路乃因電路兩點間不正常低電阻接合所致，故本件插座前端牆壁
    內之電線倘有電阻加大之情形，其因電阻過大使電線發熱導致絕緣體損壞發生短
    路之位置亦應與電阻加大之部位相同，即在牆壁之內，而非在插座後端之冰箱電
    源線上。是上訴人主張本件電線走火是因被上訴人疏未更換牆壁內之電線一節，
    即與屏東縣消防局火災原因調查報告結果不符，而屬不可採信。
  (四)又被上訴人雖因前開火災，經臺灣屏東地方法院檢察署偵查後以被上訴人坦承有
    疏未注意保養更換其文具店一樓儲物之冰箱電源線路，引發電線走火造成火災之
    情事，被上訴人犯刑法第一百七十三條第二項之失火罪為由，而為緩起訴之處分
    。惟刑事訴訟與民事訴訟之社會功能不同。民事事件與刑事事件就事實及行為，
    亦可為不同認定與評價。據此，本件被上訴人雖於刑事案件中願意接受緩起訴之
    處分，亦不得逕行認定被上訴人已承認其民事上之過失責任。是上訴人以被上訴
    人曾受緩起訴之處分為據，主張被上訴人之過失行為引發本件火災，造成賴瑞昌
    受有損害，亦非可採。
  (五)此外，上訴人復未能舉證證明被上訴人有其所指之過失行為導致賴瑞昌損害之發
    生，自難認本件火災賴瑞昌所受之損害，係由被上訴人之過失行為所造成。賴瑞
    昌自不得依民法第一百八十四條第一項前段請求被上訴人為損害賠償。是依前開
    保險法第五十三條之規定，上訴人並無權利可資代位。其自不得代位賴瑞昌向被
    上訴人為請求。
六、綜上所述，上訴人並無可得代位之權利，其請求被上訴給付如上訴人聲明第二項
    所示之金額及利息，即非有據。原審駁回其請求，核無違誤，上訴人猶執陳詞指
    摘原判決，非有理由，應予駁回。
據上論結，本件上訴為無理由，依民事訴訟法第四百三十六條之一第三項、第四百四
十九條第一項、第七十八條，判決如主文。
中　　　華　　　民　　　國　　九十三　　年　　　九　　　月　　 二十九　 日
                                    臺灣屏東地方法院民事第一庭
~B審判長法官　羅心芳
~B法      官　許蓓雯
~B法      官　周群翔
右為正本係照原本作成。
本判決不得上訴。
~B法院書記官　溫訓暖
中　　　華　　　民　　　國　　九十三　　年　　　九　　　月　　二十九　　日
